【裁判字號】    99,司財管,137
【裁判日期】    991118
【裁判案由】    選任遺產管理人
【裁判全文】
臺灣臺南地方法院民事裁定           99年度司財管字第137號
聲  請  人  臺南縣學甲鎮農會
法定代理人  李錦昌
代  理  人  侯諭謙
上列聲請人聲請選任被繼承人陳全之遺產管理人事件，本院裁
定如下：
    主      文
選任財政部國有財產局臺灣南區辦事處臺南分處為被繼承人陳
全之遺產管理人。
程序費用新臺幣壹仟元由被繼承人陳全之遺產負擔。
    理      由
一、按繼承開始時，繼承人之有無不明者，由親屬會議於一個月
    內選定遺產管理人，並將繼承開始及選定遺產管理人之事由
    ，向法院報明；無親屬會議或親屬會議未於前條所定期限內
    選定遺產管理人者，利害關係人或檢察官，得聲請法院選任
    遺產管理人，並由法院依前項規定為公示催告；公示催告期
    限屆滿，無繼承人承認繼承時，其遺產於清償債權，並交付
    遺贈物後，如有剩餘，歸屬國庫；非公用國有財產以財政部
    國有財產局為管理機關， 民法第1177條、第1178條第2項、
    第1185條、國有財產法第12條分別定有明文。
二、聲請意旨略以：被繼承人陳全（男，民國○○年○月○○日生
    ，身分證統一編號：Ｚ000000000號，97年3月6日死亡，生前
    最後住所：臺南縣學甲鎮中洲里34鄰中洲459號）生前向聲
    請人借貸新臺幣（下同）80萬元，迄今未清償完畢，嗣被繼
    承人於97年3月6日死亡，其法定繼承人均拋棄繼承權，亦未
    依民法第1177條、第1178條於法定期限內，召開親屬會議並
    選任遺產管理人，以致聲請人之債權無法行使，為保障聲請
    人即債權人之權益，聲請人爰依法聲請鈞院選任被繼承人陳
    全之遺產管理人等語。
三、聲請人主張之上開事實，業據提出本院89年9月30日88南院
    鵬執簡字第22161號債權憑證、本院99年8月27日南院龍99司
    執賢字第54518號函為證，聲請人主張堪信為真實；復查被
    繼承人陳全之繼承人均已拋棄繼承權，業據本院調閱97年
    度繼字第715、796號拋棄繼承卷宗核閱無誤，又未準用民法
    第1177條規定選定遺產管理人，而聲請人為被繼承人之債權
    人，故聲請人以利害關係人聲請選任被繼承人之遺產管理人
    ，核與上開規定並無不合，應予准許。
四、查本件被繼承人陳全之繼承人均已拋棄繼承權，足見渠等
    對被繼承人遺產之處置已漠不關心，經本院函詢其繼承人曾
    陳月、陳蘇賜梅、周陳淑貞，請其等於文到5日內以書面陳
    明是否願意擔任被繼承人陳全之遺產管理人，上開繼承人
    均明確具狀向本院表示其等不願擔任被繼承人陳全之遺產
    管理人，有卷附99年11月1日陳報狀1件可參。查被繼承人陳
    全之遺產，倘無人承認繼承時，將於清償債權，交付遺贈
    物後，歸屬國庫，即無人繼承之遺產若有賸餘，終歸國家所
    取得，則職司國有財產管理之有關機關自係最為適合擔任遺
    產管理之人，況上開機關就遺產管理之有關法律程序亦相當
    熟悉；故為使遺產之處置順利進行，並考量遺產管理之專業
    性與公平性，認選任財政部國有財產局臺灣南區辦事處臺南
    分處為被繼承人陳全之遺產管理人為適當。
五、依非訟事件法第157條、第24條第1項，裁定如主文。
中    華    民    國    99    年    11    月    18    日
                  家事法庭    司法事務官  柯雅菱
以上正本係照原本作成。
如不服本裁定，應於裁定送達後10日內向本院提出抗告狀，並繳
納抗告費新台幣1千元。
中    華    民    國    99    年    11    月    23    日
                                  書記官  鄭隆慶

司法院資訊處製作；財團法人民間司法改革基金會備份。
